【裁判字號】    95,訴,167
【裁判日期】    970806
【裁判案由】    違反臺灣地區與大陸地區人民關係條例等
【裁判全文】
臺灣臺南地方法院刑事判決               95年度訴字第167號
公  訴  人  臺灣臺南地方法院檢察署檢察官
被      告  寅○○
                    3號
選任辯護人  曾志青律師
上列被告因違反臺灣地區與大陸地區人民關係條例等案件，經檢
察官提起公訴（九十二年度偵字第一三三一○號、九十四年度偵
緝字第四八六號），及移請併案審理（九十五年度偵字第一四○
五號號）後，聲請改依協商程序而為判決，本院合議庭裁定由受
命法官獨任進行認罪協商程序，判決如下：
    主  文
寅○○共同連續違反不得使大陸地區人民非法進入臺灣地區之規
定，累犯，處有期徒刑拾月，減為有期徒刑伍月，如易科罰金，
以銀元佰元即新臺幣玖佰元折算壹日。
    事實及理由
一、犯罪事實
  (一)寅○○前於民國八十六年間，因侵占、偽造文書及竊盜等案
    件，經本院二度判處應執行有期徒刑一年六月確定，接續執
    行至八十八年七月七日假釋出監，八十九年八月十四日未經
    撤銷假釋視為執行完畢。詎寅○○及丑○○（業經本院另行
    判決）明知大陸地區人民，非經主管機關許可，不得入境臺
    灣地區，竟與大陸地區「翁勇」、「小陳」（真實姓名年籍
    均不詳）等仲介人士，基於使大陸地區女子藉由假結婚方式
    非法進入臺灣地區及行使使公務員登載不實公文書之概括犯
    意聯絡，以臺南縣永康市○○○街六三號六樓之二為聯繫據
    點，以新臺幣（下同）四萬元（有殘障手冊者八萬元）及食
    宿全免之報酬，連續招攬附表【一】所示之人（經媒介假結
    婚之臺灣地區人民，以下均稱臺灣人頭），並與渠等分別基
    於上開犯意聯絡，由寅○○安排，分別於附表【一】所示時
    間，均自高雄小港機場搭機前往大陸地區福建省福州市常樂
    機場，分別由「翁勇」、「小陳」前往接機，並帶往丑○○
    在福建省福清市所承租之住處暫住，再經「翁勇」、「小陳
    」安排，與欲藉由假結婚方式來臺如附表【一】之大陸地區
    女子（經媒介假結婚之大陸地區人民，以下均稱大陸配偶）
    ，於附表【一】所示時間，在附表【一】所示地點之公證處
    辦理公證結婚。上開臺灣人頭於附表【一】所示時間搭機返
    臺後，即依約於附表【一】所列時間前往如附表【一】所列
    戶政事務所填具結婚登記申請書及國民身分證申請書，申請
    辦理結婚登記及換發國民身分證，致使該戶政事務所不知情
    之承辦公務員，將此不實婚姻事項，登載於職務上所掌管之
    戶籍登記簿公文書上，再分別據以列印核發記事欄註記「（
    臺灣人頭姓名）民國某年某月某日（即於大陸地區公證結婚
    日期）與大陸地區人民（大陸配偶姓名）結婚」等不實事項
    之戶籍謄本，並發給配偶欄分別註記「大陸配偶姓名」之臺
    灣人頭新國民身分證，足以生損害於各該戶政事務所對戶籍
    管理之正確性。上開臺灣人頭再於如附表【一】所示時間利
    用如附表【一】所示不知情之靖偉旅行社人員向前內政部警
    政署入出境管理局（下稱前境管局）填具大陸地區人民進入
    臺灣地區旅行證申請書，並檢附上開戶籍謄本等資料，均以
    配偶來臺探親為由，申請渠等上開大陸配偶來臺許可，而行
    使前開登載不實之戶籍謄本，經前境管局承辦人員實質審核
    結果，未能發覺渠等假結婚實情，乃均誤發「中華民國臺灣
    地區旅行證」，並輾轉由上開大陸配偶收受。上開大陸配偶
    遂於如附表【一】所示時間持該形式上合法之旅行證，及以
    探親理由，自附表【一】所示機場非法進入臺灣地區。
  (二)寅○○自九十年七月間起，即與辛○○（業經本院另行判決
    ）在臺南市○○○路○段二十號經營「唇印檳榔攤」，渠等
    均明知壬○○係以探親名義來臺之大陸地區人民，竟基於僱
    用大陸地區人民在臺灣地區從事未經許可工作之犯意聯絡，
    未經申請許可，即自九十年七月二十三日壬○○來臺數日後
    起，以約八千至一萬元之月薪，共同僱用壬○○在上址檳榔
    攤賣檳榔至九十一年四月間止。
  (三)寅○○因在上址經營「唇印檳榔攤」，遂轉以此為聯繫據點
    （惟媒介戊○○假結婚之聯絡地點仍在臺南縣永康市○○○
    街六三號六樓之二），以相同報酬之條件，或與丑○○承上
    開概括犯意聯絡，共同連續媒介附表【二】編號一至三之人
    ，或與有概括犯意聯絡之辛○○，共同連續媒介附表【二】
    編號四至九之人，並與各臺灣人頭亦基於犯意聯絡，由渠等
    於附表【二】所示時間，均自高雄小港機場搭機前往大陸地
    區福建省福州市常樂機場，分別由「翁勇」、「小陳」前往
    接機並安排與欲藉由假結婚方式來臺如附表【二】之大陸地
    區人民，於如附表【二】所示時間，在附表【二】所示地點
    之公證處辦理公證結婚。上開臺灣人頭於附表【二】所示時
    間搭機返臺後，亦均依約於附表【二】所列時間前往附表【
    二】所列戶政事務所填具結婚登記申請書及國民身分證申請
    書，申請辦理結婚登記及換發國民身分證，致使該戶政事務
    所不知情之承辦公務員，將此不實婚姻事項，登載於職務上
    所掌管之戶籍登記簿公文書上，再據以列印核發記事欄註記
    如前述事實一欄所示不實事項之戶籍謄本，並發給配偶欄分
    別註記「大陸配偶姓名」之臺灣人頭新國民身分證，足以生
    損害於各該戶政事務所對戶籍管理之正確性。嗣上開臺灣人
    頭再於附表【二】所示時間利用附表【二】所示不知情之靖
    偉旅行社人員向前境管局填具大陸地區人民進入臺灣地區旅
    行證申請書，並檢附上開戶籍謄本等資料，均以配偶來臺探
    親為由，申請渠等大陸配偶來臺許可，而行使前開登載不實
    之戶籍謄本，經前境管局承辦人員實質審核結果，未能發覺
    渠等假結婚實情，乃均誤發「中華民國臺灣地區旅行證」，
    並輾轉由渠等大陸配偶收受。渠等大陸配偶遂於附表【二】
    所示時間持該形式上合法之旅行證，及以探親理由，自高雄
    小港機場非法進入臺灣地區。
  (四)案經臺南市警察局移送暨臺南市警察局第四分局報請臺灣臺
    南地方法院檢察署檢察官偵查起訴。
二、上開事實，有下列證據可資認定：
 (一)供述證據部分
  1.被告寅○○於警詢、檢察事務官詢問、檢察官偵訊及本院準
    備程序時之陳述。
  2.證人即同案被告丑○○、辛○○、巳○○、辰○○、己○○
    、證人庚○○、壬○○、卯○○、戊○○、陳藝汝、甲○○
    、乙○○於警詢、檢察事務官詢問及檢察官偵訊時之證述。
  3.證人周勇齊、丙○○、魏風嬌於警詢及檢察官偵訊時之證述
    。
  4.證人吳易俊、林央川於警詢、檢察事務官詢問時之證述。
  5.證人林美欽於檢察事務官詢問時之證述。
  6.證人子○○於警詢時之證述。
  (二)非供述證據部分
  1.臺南市警察局警刑偵字第六三一號第(一)卷：
    庚○○與周勇齊、辰○○與俞珠蘭、丙○○與劉細瓊、鄭文
    峰與薛壽花、賴娟慈與李振耀、林央川與林美欽、吳易俊與
    林欽有無共同居住查證報告。庚○○與周勇齊、辛○○與林
    巧貞、鄭文峰與薛壽花、丁○○與孫雪英、張南宏與張品紅
    、癸○○與李萬惠、巳○○與陳華、己○○與壬○○、賴娟
    慈與李振耀之大陸地區結婚公證書（均影本）。
  2.本院第(四)卷：
    內政部入出國及移民署九十六年十一月三十日移屬資處伶字
    第○九六一一九七六三九○號函附陳華、壬○○、薛壽花、
    俞珠蘭、周勇齊、魏風嬌、周琴、劉細瓊、馮坤、王智雄、
    翁玉明、林美欽、林欽、李振耀等人之大陸地區人民進入臺
    灣地區旅行證申請書、保證書及戶籍謄本（均影本）。
  3.本院第(六)卷：
    法務部線上查詢丑○○、寅○○、巳○○、陳華、己○○、
    壬○○、鄭文峰、薛壽花、庚○○、周勇齊、辰○○、俞珠
    蘭、卯○○、魏風嬌、戊○○、周琴、丙○○、劉細瓊、甲○○、馮坤、陳藝汝、王智雄、吳易俊、林欽、子○○、翁
    玉明、林央川、林美欽等人入出境資料瀏覽。
三、上開協商合意之犯罪事實及應適用之法條，及有關犯罪事實
    (一)(二)間係屬修正前刑法第五十五條牽連犯之裁判上一罪關係
    ，業經公訴檢察官、被告及選任辯護人於本院準備及協商程
    序中確認無訛（本院第(二)卷第九頁、第(三)卷第一八四頁），
    且無刑事訴訟法第四百五十五條之四第一項所列情形之一，
    檢察官聲請改依協商程序而為判決，本院爰不經言詞辯論，
    於協商合意範圍內為協商判決，合予敘明。
四、應適用之法條：刑事訴訟法第四百五十五條之四第二項、第
    四百五十五條之八、第四百五十四條第一項，修正前臺灣地
    區與大陸地區人民關係條例第七十九條第一項、臺灣地區與
    大陸地區人民關係條例第十五條第一款、第四款、第八十三
    條第一項，刑法第十一條前段、第二條第一項前段、第二百
    十六條、第二百十四條、修正前刑法第二十八條、第五十六
    條、第五十五條、第四十七條、第四十一條第一項前段，罰
    金罰鍰提高標準條例第一條前段、廢止前罰金罰鍰提高標準
    條例第二條，中華民國九十六年罪犯減刑條例第二條第一項
    第三款、第七條、第九條。
五、本判決除有刑事訴訟法第四百五十五條之四第一項第一款、
    第二款、第四款、第六款、第七款所定情形之一，或違反同
    條第二項規定者外，不得上訴。
六、如就上開事由提起上訴，得自收受判決送達之日起十日內，
    向本院提出上訴書狀，上訴於第二審法院。
中    華    民    國    97    年     8    月     6    日
                  刑事第十庭  法  官  陳賢德
以上正本證明與原本無異。
如不服本判決應於收受本判決後10日內向本院提出上訴書狀，並
應敘述具體理由。如未敘述上訴理由者，應於上訴期間屆滿後20
日內向本院補提理由書狀（均須按他造當事人之人數附繕本）「
切勿逕送上級法院」。
                              書記官  莊文茹
中    華    民    國    97    年    8     月    7     日
附錄論罪科刑法條
（修正前）臺灣地區與大陸地區人民關係條例第七十九條第一項
違反第十五條第一款規定者，處五年以下有期徒刑、拘役或科或
併科新臺幣五十萬元以下罰金。
臺灣地區與大陸地區人民關係條例第八十三條第一、二項
違反第十五條第四款或第五款規定者，處二年以下有期徒刑、拘
役或科或併科新臺幣三十萬元以下罰金。
臺灣地區與大陸地區人民關係條例第十五條第一、四款
左列行為不得為之：
一、使大陸地區人民非法進入臺灣地區。
四、僱用或留用大陸地區人民在臺灣地區從事未經許可或與許可
    範圍不符之工作。
中華民國刑法第二百十六條
行使第二百十條至第二百十五條之文書者，依偽造、變造文書或
登載不實事項或使登載不實事項之規定處斷。
中華民國刑法第二百十四條
明知為不實之事項，而使公務員登載於職務上所掌之公文書，足
以生損害於公眾或他人者，處三年以下有期徒刑、拘役或五百元
以下罰金。
附表【一】
┌─┬────┬────┬────┬────┬────┬────┬───────┬─────┬──────┐
│編│臺灣人頭│前往大陸│大陸配偶│辦理公證│臺灣人頭│結婚登記│   結婚登記   │申請旅行證│大陸配偶來臺│
│號│姓    名│地區時間│姓    名│結婚時間│返臺時間│時    間│  戶政事務所  │時間及人員│時間及機場  │
├─┼────┼────┼────┼────┼────┼────┼───────┼─────┼──────┤
│一│巳○○  │90.3.13 │陳華    │90.3.30 │90.4.6. │90.4.17.│高雄縣鳳山市第│90.4.19.  │90.6.26.    │
│  │        │        │        │三民市  │        │        │一戶政事務所  │邱淑裙    │高雄小港機場│
├─┼────┼────┼────┼────┼────┼────┼───────┼─────┼──────┤
│二│己○○  │90.3.13 │壬○○  │90.5.14 │90.5.24.│90.6.4. │臺南市北區戶政│90.6.6.   │90.7.23.    │
│  │        │        │        │福州市  │        │        │事務所        │陳韋志    │高雄小港機場│
├─┼────┼────┼────┼────┼────┼────┼───────┼─────┼──────┤
│三│鄭文峰  │90.4.19 │薛壽花  │90.6.7. │90.6.10.│90.6.29.│高雄縣茄萣鄉戶│90.7.3.   │90.8.30.    │
│  │        │        │        │福州市  │        │        │政事務所      │陳韋志    │高雄小港機場│
├─┼────┼────┼────┼────┼────┼────┼───────┼─────┼──────┤
│四│庚○○  │90.4.19 │周勇齊  │90.6.7. │90.6.10.│90.6.28.│高雄縣茄萣鄉戶│90.7.1.   │90.7.30.    │
│  │        │        │        │福州市  │        │        │政事務所      │陳韋志    │高雄小港機場│
├─┼────┼────┼────┼────┼────┼────┼───────┼─────┼──────┤
│五│辰○○  │90.4.20 │俞珠蘭  │90.6.25.│90.7.7. │90.7.17.│臺南市東區戶政│90.7.27.  │90.9.11     │
│  │        │        │        │福州市  │        │        │事務所        │陳韋志    │桃園國際機場│
└─┴────┴────┴────┴────┴────┴────┴───────┴─────┴──────┘
附表【二】
┌─┬────┬────┬────┬────┬────┬────┬───────┬─────┬──────┐
│編│臺灣人頭│前往大陸│大陸配偶│公證結婚│臺灣人頭│結婚登記│   結婚登記   │申請旅行證│大陸配偶來臺│
│號│姓    名│地區時間│姓    名│時間地點│返臺時間│時    間│  戶政事務所  │時間及人員│時間及機場  │
├─┼────┼────┼────┼────┼────┼────┼───────┼─────┼──────┤
│一│卯○○  │90.5.27.│魏風嬌  │90.8.1. │90.6.20.│90.8.20.│臺南縣仁德鄉戶│90.8.23.  │90.10.4.    │
│  │        │        │        │福州市  │        │        │政事務所      │陳韋志    │高雄小港機場│
├─┼────┼────┼────┼────┼────┼────┼───────┼─────┼──────┤
│二│戊○○  │90.7.30.│周琴    │90.9.13 │90.9.15.│90.10.9.│臺南市安南區戶│90.10.12. │90.7.7.     │
│  │        │        │        │福州市  │        │        │政事務所      │陳韋志    │高雄小港機場│
├─┼────┼────┼────┼────┼────┼────┼───────┼─────┼──────┤
│三│丙○○  │90.8.3. │劉細瓊  │90.8.29.│90.9.4. │90.9.14.│臺南縣永康市戶│90.9.19.  │90.11.19.   │
│  │        │        │        │福州市  │        │        │政事務所      │陳韋志    │高雄小港機場│
├─┼────┼────┼────┼────┼────┼────┼───────┼─────┼──────┤
│四│陳藝汝  │90.10.25│王智雄  │90.11.21│90.11.22│90.12.13│臺南市安平區戶│90.12.20. │91.3.27.    │
│  │        │        │        │福州市  │        │        │政事務所      │陳韋志    │高雄小港機場│
├─┼────┼────┼────┼────┼────┼────┼───────┼─────┼──────┤
│五│甲○○  │90.10.25│馮坤    │90.11.21│90.11.22│90.12.13│臺南市西區戶政│90.12.20. │91.2.18     │
│  │        │        │        │福州市  │        │        │事務所        │陳韋志    │高雄小港機場│
├─┼────┼────┼────┼────┼────┼────┼───────┼─────┼──────┤
│六│吳易俊  │90.11.20│林欽    │90.12.7 │90.12.12│90.12.26│臺南市北區戶政│91.1.3.   │91.2.19.    │
│  │        │        │        │福州市  │        │        │事務所        │陳韋志    │高雄小港機場│
├─┼────┼────┼────┼────┼────┼────┼───────┼─────┼──────┤
│七│子○○  │90.11.20│翁玉明  │90.12.7 │90.12.12│90.12.26│臺南縣永康市戶│91.1.2.   │91.2.19.    │
│  │        │        │        │福州市  │        │        │政事務所      │陳韋志    │高雄小港機場│
├─┼────┼────┼────┼────┼────┼────┼───────┼─────┼──────┤
│八│林央川  │90.11.20│林美欽  │90.12.7.│90.12.12│90.12.26│臺南市南區戶政│90.12.28. │91.2.19.    │
│  │        │        │        │福州市  │        │        │事務所        │陳韋志    │高雄小港機場│
├─┼────┼────┼────┼────┼────┼────┼───────┼─────┼──────┤
│九│賴娟慈  │90.11.20│李振耀  │90.12.4.│90.12.12│90.12.21│臺南縣永康市戶│90.12.25. │91.3.13.    │
│  │        │        │        │福州市  │        │        │政事務所      │陳韋志    │高雄小港機場│
└─┴────┴────┴────┴────┴────┴────┴───────┴─────┴──────┘


司法院資訊處製作；財團法人民間司法改革基金會備份。
